【裁判字號】    99,交聲,492
【裁判日期】    990302
【裁判案由】    聲明異議
【裁判全文】
臺灣臺中地方法院交通事件裁定        99年度交聲字第491號
原處分機關  交通部公路總局臺中區監理所
異  議  人
即受處分人  甲○○
上列異議人因違反道路交通管理處罰條例案件，對於交通部公路
總局臺中區監理所於民國99年1 月6 日所為之裁決（中監違字第
裁60－IA0000000號、第裁60－IA0000000號裁決書）聲明異議，
本院裁定如下：
    主  文
交通部公路總局臺中區監理所於民國99年1月6日所為之中監違字
第裁60－IA0000000號、中監違字第裁60－IA0000000號之處分，
均撤銷。
前項撤銷部分，甲○○均不罰。
    理  由
一、原處分及移送意旨略以：異議人即受處分人甲○○（下稱異
    議人）其所有之車號7298－LN號自用小貨車，於民國98年12
    月7 日14時51分許，在台61線168.8 公里處，因「限速80公
    里、經測速時速144公里、超速64公里，60以上未滿80（經
    雷達、雷射測速儀器採證）」、「駕駛人行車速度超過規定
    之最高時速60公里以上（經科學儀器採證）」違規，經彰化
    縣警察局以彰縣警交字第IA0000000號、IA0000000號舉發違
    反道路交通管理事件通知單舉發。異議人於期限內到案申訴
    仍不服，本所嗣於99年1月6日爰依道路交通管理處罰條例規
    定，以中監違字第裁60－IA0000000、60－IA0000000號裁決
    書裁處罰鍰新臺幣（下同）8,000元、記違規點數3點，施以
    道安講習及吊扣汽車牌照3個月云云。
二、聲明異議意旨略以：異議人所駕駛之7298－LN客貨兩用車，
    原廠出廠之空車測試最高速率為每小時138 公里，而且本車
    因工作上之需要交車前已加裝重達700 、800 公斤的升降斗
    ，又升降斗的高度較原車斗高出30、40公分，98年12月7 日
    當天車上又載有人員及工程器具，因此在負重增加，風阻增
    加的情況下，車速毫無每小時144公里之可能，彰化縣警局
    所舉發之超速資料顯為錯誤，懇請鈞院撤銷原處分機關所為
    之裁罰8000元、吊扣牌照、違規記點、道安講習之處分等語
    。
三、按犯罪事實應依證據認定之，無證據不得推定其事實；又不
    能證明被告犯罪或其行為不罰者，應諭知無罪之判決（刑事
    訴訟法第154條第2項、第301條第1項參照）。又認定不利於
    被告之事實，須依積極證據，苟積極證據不足為不利於被告
    事實之認定時，即應為有利於被告之認定，更不必有何有利
    之證據；且事實之認定，應憑證據，如未能發現相當證據，
    或證據不足以證明，自不能以推測或擬制之方法，以為裁判
    基礎；而認定犯罪事實所憑證據，雖不以直接證據為限，間
    接證據亦包括在內；然而無論直接或間接證據，其為訴訟上
    之證明，須於通常一般之人均不致有所懷疑，而得確信其為
    真實之程度者，始得據為有罪之認定，若其關於被告是否犯
    罪之證明未能達此程度，而有合理性懷疑之存在，致使無從
    形成有罪之確信，根據「罪證有疑，利於被告」之證據法則
    ，即不得遽為不利被告之認定。而依道路交通管理處罰條例
    第89條規定，法院受理有關交通事件，準用刑事訴訟法之規
    定，是前開規定自得準用於本件聲明異議案件。據此，於法
    院受理交通異議案件時，如依現存證據無法為不利於異議人
    之認定，亦即依現存證據無法認定異議人有為違規之事實存
    在時，即應為不罰之裁定。
四、異議人於98年12月7日14時51分許，駕駛車牌號碼7298號自
    用小貨車行經台61線168.6公里處經雷達測速儀採證，其有
    「限速80公里，經測時速144公里，超速64公里，60以上未
    滿80」及「駕駛人行車速度超過規定之最高時速60公里以上
    」違規等情，經警逕行舉發，此有彰化縣警察局彰縣警交字
    第IA0000000號、IA0000000號舉發道路交通管理事件通知單
    、採證相片及交通部公路總局中區監理所中監違字第裁60─
    IA0000000號、60─IA0000000號裁決書影本各一紙附卷可稽
    。原處分機關基此裁處罰鍰8000元、記違規點數3點、施以
    道安講習，及吊扣汽車牌照3個月，固屬有據。
五、惟異議人辯稱其所駕駛上開車輛其車速不可能達144公里，
    並提出柴油及替代清潔燃料車輛規格表證明該車於原廠出廠
    時之空車測速最高速率為每小時138公里等語，查異議人於
    本院訊問時陳稱：「（法官問：有無改裝？）升降斗有改裝
    ，其他引擎、機械設備都沒有改裝」「（法官問：為何你的
    車輛無法開到144公里？）我沒有開那麼快，即使轎車我也
    沒有開那麼快過，我知道那段會有測速，而且速限是80，除
    非飆車族，否則不會有那麼大的落差，我有看到前有測速的
    標誌，而且空車只能到138公里，而且我的升降斗有改裝加
    上載重所以更不可能達到那種速度，當時車上有三個人還有
    載一些工具。」，核與異議人提出之汽車行車執照其上記載
    「廠牌：KIA、型式：K2500、車身式樣及附加配備：雙廂式
    、框式、升降機」及該車之使用手冊中該車之配備並無昇降
    機相符，則異議人辯稱該車經過加裝昇降機，其重量顯逾出
    廠空車之重量之詞，應屬可信；又異議人提出之柴油及替代
    清潔燃料車輛規格表所載「廠牌KIA、車輛型式KIAK2500TU
    RBO2476CC M52D框式貨車、最高速率138KM/HR」，並參之採
    證照片，舉發當日上開車輛尚載有工具，足徵異議人駕駛加
    裝昇降機之車輛，其重量顯已增加，加上本件又查無有其他
    引擎、機械設備之改裝，則本件系爭車輛之車速應無法達空
    車測試之最高速率每小時138公里，異議人駕駛車輛之行速
    亦無達到雷達測速儀所偵測到之時速144公里之可能，本案
    之雷達測速儀之準確性不無可疑。
六、再者，警察機關為維護交通安全，故得利用目視或器械輔助
    執法，惟若以器械輔助執法時，亦必須以功能正常並經檢驗
    合格之器械為之，此乃為求執法之公正所必然之理。而對於
    執法機關所為採證之證據，也必須以物理或科學之方法能為
    解釋，始具證據之適格，如其內容與事物當然之理或吾人日
    常之經驗法則有所違背時，即不得逕採為證據，而令異議人
    人承擔該不利益。查本件所使用之測速儀器檢驗合格證書，
    原於98年11月30日到期，此有彰化縣警局99年2月5日彰警交
    字第0990007136號函附之經濟部標準檢驗局所出具之97年11
    月17日之雷達測速儀檢定合格證書附卷可憑，另函附之經濟
    部標準檢驗局所出具之98年10月22日之雷達測速儀檢定合格
    證書記載「…五、型號：（一）主機：RS─GS11（二）天線
    ：TYPE24；六、器號：（一）主機：0082（二）天線：31
    18；七、檢定合格單號號碼：M0GA0000000A、M0GA0000000B
    ；八、檢定日期：98年10月22日；九、有效期限：99年10月
    31日」，核與本件98年12月7日所採證相片下方資料欄最後
    一行顯示其證號為M0GA0000000，不相符合，此有合格證書
    及採證照片存卷可稽。彰化縣警察局雖謂係因廠商志伸股份
    有限公司未將主機內合格證號做更新，致採證相片上證號有
    誤，然採證照片上之證號既與有效期間之合格證書上之證號
    不相符合，則本案之雷達測速儀所拍攝之相片其合法性與適
    當性即有可議之處，依上述說明其採證相片應失證據之適格
    。
七、綜上所述，異議人之違規事實，所依據採證相片，顯尚有合
    理之懷疑存在，未達於通常一般之人均不致有所懷疑，而得
    確信其為真實之程度，復查無其他積極證據，是無從使本院
    得異議人上開違規事實之確信，揆諸前揭說明，自應對異議
    人有利之認定，從而本件原處分機關所為之處分即有認事用
    法之違誤，再本件異議人縱有超速行駛，惟依採證照片，亦
    無法得知異議人究超速多少，而作為裁處之依據，故本院僅
    能將原二處分均撤銷，並諭知異議人均為不罰。
八、據上論斷，應依道路交通管理處罰條例第87條第2項、道路
    交通案件處理辦法第20條前段，裁定如主文。
中    華    民    國    99    年    3     月    2    日
                          交通法庭法  官  黃益茂
以上正本證明與原本無異。
如不服本裁定，應於收受送達後5日內向本院提出抗告狀。（應
附繕本）
                                  書記官  蔡秋明
中    華    民    國    99    年    3     月    2    日

司法院資訊處製作；財團法人民間司法改革基金會備份。
